臺灣臺中地方法院刑事判決　　　　　　　96年度訴字第1119號
公　訴　人　臺灣臺中地方法院檢察署檢察官
被　　　告　甲○○
上列被告因偽證案件，經檢察官追加起訴（96年度蒞追字第3號
），本院判決如下：
    主    文
甲○○無罪。
    理    由
一、公訴意旨略以：被告甲○○就相牽連案件被告黃詠（原名
    黃欽煙）涉嫌偽造文書案件，於民國九十五年十月十一日，
    經臺灣臺中地方法院檢察署檢察官命其具結後，證稱：「（
    你們是否一起開過會？）沒有。」、「（你是主光公司的監
    察人？）不是，我不知道上面為何有我的名字。」、「（十
    月一日你們是否有去開當選公司監察人的會？）沒有。」、
    「（你是否要告黃欽煙？）我要告他。」、「（你是否知道
    你為公司的股東？）是我哥哥姚天德叫我去黃欽煙的工廠。
    」、「（你何時當監察人？）我不知道。」等語。詎被告竟
    基於偽證之犯意，於九十六年三月二十八日，本院執行審判
    職務，審理九十五年度訴字第三三一０號被告黃詠偽造文
    書案件時，經法院以證人身分傳喚到庭，審判長諭知具結之
    義務及偽證之處罰具結後證述，於案情重要關係事項之有關
    是否擔任主光實業股份有限公司（下稱主光公司）之股東、
    監察人及參加股東會議等之訊問，竟翻異其於偵查中檢察官
    訊問時具結之證述而證稱：「有聽過主光公司，是二哥姚天
    德帶我過去辦公司股東，我知道是公司股東的事。在主光公
    司單純股東有參加過一、二次主光公司的會議。我願意擔任
    董事、監察人，所以委託別人幫我簽名。我委託一個主光公
    司的小姐。我是委託同一個人幫我簽。不是我簽的，我不確
    定是否同一個人簽的。我同意擔任股東，也同意擔任監察人
    。被告黃欽煙是公司老闆。我去簽名的時候，有看到一些人
    在開會」等語，而故為虛偽之陳述，足以影響刑事案件偵查
    、審判之正確性。因認被告所為涉犯刑法第一百六十八條偽
    證罪嫌。
二、按刑事案件於第一審辯論終結前，得就與本案相牽連之犯罪
    ，追加起訴，為刑事訴訟法第二百六十五條第一項所規定。
    所謂相牽連之案件係指刑事訴訟法第七條所列之：（一）、
    一人犯數罪。（二）、數人共犯一罪或數罪。（三）、數人
    同時在同一處所各別犯罪。（四）、犯與本罪有關係之藏匿
    人犯、湮滅證據、偽證、贓物各罪之案件。追加起訴之目的
    乃為訴訟經濟。至於是否相牽連之案件，應從起訴形式上觀
    察，非以審理結果，其中一部分被訴犯罪事實不能證明，為
    不得追加起訴之根據（最高法院九十年度臺上字第五八九九
    號判決參照）。查上開追加起訴部分係被告涉嫌犯與本院九
    十五年度訴字第三三一０號（下稱本院另案）被告黃詠偽
    造文書等案件有關係之偽證罪案件，故此部分追加起訴應予
    准許，合先敘明。
三、按犯罪事實應依證據認定之，無證據不得認定犯罪事實。又
    不能證明被告犯罪者，應諭知無罪之判決，刑事訴訟法第一
    百五十四條第二項、第三百零一條第一項分別定有明文。又
    認定不利於被告之事實，須依積極證據，苟積極證據不足為
    不利於被告事實之認定時，即應為有利於被告之認定，更不
    必有何有利之證據。另按事實之認定，應憑證據，如未能發
    現相當證據，或證據不足以證明，自不能以推測或擬制之方
    法，以為裁判基礎；又認定犯罪事實，所憑之證據，雖不以
    直接證據為限，間接證據亦包括在內，然無論直接或間接證
    據，其為訴訟上之證明，須於通常一般之人均不致於有所懷
    疑，而得確信其為真實之程度者，始得據之為有罪之認定，
    倘其證明尚未達到此一程度，而有合理性懷疑之存在時，即
    無從為有罪之認定，最高法院三十年上字第八一六號判例、
    四十年臺上字第八六號判例、三十年上字第一八三一號判例
    、七十六年臺上字第四九八六號判例分別著有明文可資參照
    。又刑事訴訟法第一百六十一條已於九十一年二月八日修正
    公布，其第一項規定：檢察官就被告犯罪事實，應負舉證責
    任，並指出證明之方法。因此，檢察官對於起訴之犯罪事實
    ，應負提出證據及說服之實質舉證責任。倘其所提出之證據
    ，不足為被告有罪之積極證明，或其指出證明之方法，無從
    說服法院以形成被告有罪之心證，基於無罪推定之原則，自
    應為被告無罪判決之諭知（最高法院九十二年臺上字第一二
    八號判例參照）。
四、公訴意旨認被告甲○○涉有上開偽證犯嫌，主要係以被告於
    本院另案被告黃詠偽造文書等案件偵查中、本院審理時之
    證人結文、筆錄及主光公司登記資料為其論據。訊據被告固
    坦承確有分別於偵查中及本院審理時為上開證詞，然堅決否
    認涉有前開犯行，辯稱：伊於本院審理時所述確實屬實等語
    。經查：
（一）被告於本院另案被告黃詠偽造文書等案件偵查中證稱：
      「（你們是否一起開過會？）沒有。」、「（你是主光公
      司的監察人？）不是，我不知道上面為何有我的名字。」
      、「（十月一日你們是否有去開當選公司監察人的會？）
      沒有。」、「（你是否要告黃欽煙？）我要告他。」、「
      （你是否知道你為公司的股東？）是我哥哥姚天德叫我去
      黃欽煙的工廠。」、「（你何時當監察人？）我不知道。
      」等語；於本院審理時則證稱：「（是否聽過主光實業股
      份有限公司？）有，我二哥姚天德帶我過去，辦公司股東
      。什麼事情我忘記了，我知道是股東事情。」、「（辦股
      東的意思，是什麼情形？）算是投資。」、「（你投資多
      少錢？）我沒有出錢，是黃宗凱幫我出錢的。他為何這樣
      我不知道。」、「（投資之後，你在主光公司擔任何職？
      ）單純股東。」、「（是否參加主光公司會議？）有一、
      二次。有二次。」、「（是否交付證件、印章、身分證等
      物給主光公司？）有，交給我二哥。進去的時候，二哥叫
      我拿出身分證、印章，說要辦股東。」、「（你同意擔任
      主光公司董事監察人？）是的。我同意擔任股東。也同意
      擔任監察人。」、「（你去的時候，你二哥姚天德叫你去
      的？）是的。」等語，固分別有其於偵查中及本院審理時
      之筆錄可參，然查，證人姚天德於本院另案被告黃詠偽
      造文書等案件審理時則具結證稱：「（你弟弟甲○○擔任
      主光公司股東，是否知道？）我知道，是我帶他去主光公
      司的。我弟弟自己拿身分證、印章給主光。」、「（去之
      前，弟弟就知道要擔任股東？）他知道。」、「（誰告訴
      他要擔任股東？）是被告講的。被告當著我的面，問我要
      不要讓我弟弟當主光公司股東？我弟弟有同意。」、「（
      去的時候，把身分證、印章交給主光公司何人？）會計。
      他是誰我不知道。」、「（是否認識陳秀妲？）我認識。
      」、「（是否交給陳秀妲？）可能是吧。太久了，我想不
      起來。太久了。」等語，核與另案被告黃詠於本院另案
      審理時之供述內容相符，是公訴人以證人甲○○於本院另
      案被告黃詠偽造文書等案件偵查中及本院審理時證詞相
      互矛盾，乃遽認其於偵查中之證詞較為可信，而認被告於
      本院審理時之證詞係屬虛偽，已嫌無據，況查，證人甲○
      ○於偵查中經檢察官詢問是否知悉其為主光公司股東時，
      並未陳稱不知道，而反稱「是我哥哥姚天德叫我去黃欽煙
      的工廠」等語，有其上開筆錄可佐，而與其嗣後於本院審
      理時證稱係其二哥姚天德帶其過去主光公司擔任股東等情
      及證人姚天德於本院審理時之證詞均相符，足見被告於本
      院審理時之證詞應與事實較為相符而堪採信。
（二）至公訴人雖又以被告於本院另案被告黃詠偽造文書等案
      件審理時證稱：「（提示公司登記卷宗二二六頁、二六三
      頁背面「甲○○」簽名，是否你寫的？）二二六頁是我委
      託別人幫我寫的。二六三頁背面不是我的字，我委託別人
      幫我寫的。」、「（二二六頁部分，為何委託別人幫你寫
      ？）因我願意擔任董事監察人，所以委託別人幫我簽名。
      我委託一個小姐，她是主光公司人員。」、「二六三頁背
      面，為何委託別人幫你寫？我願意擔任董事監察人，所以
      同意簽名，我是委託同一人幫我簽。」、「（為何字跡差
      那麼多？是否後者筆跡是你簽的？）不是我簽的。我不確
      定是否是同一人簽名的。」、「（八十九年十月二十五日
      、九十年四月份股東臨時會議，你是否參加？）我去簽名
      的時候，有看到一些人在開會。」等語，對於是否委託同
      一人簽名或係其本人到場簽名，所述相互齟齬，因認被告
      於本院審理時之證詞係屬不實，然查被告同意擔任主光公
      司股東、監察人時間，係在八十九年至九十年，距被告於
      九十六年三月二十八日，就本院九十五年度訴字第三三一
      ０號被告黃詠偽造文書案件出庭擔任證人之時間，已相
      隔五年，縱被告之證詞有上開矛盾之處，亦極有可能係因
      時間相隔已久而記憶不清所致，況查被告對於其是否同意
      擔任股東、監察人之與本院另案被告黃詠偽造文書等案
      件有重要關係之事項，陳述始終同一，自堪採信，公訴人
      以被告上述證詞有部分不符之處，即認被告涉有偽證罪嫌
      ，亦屬速斷。
五、綜上所述，本案顯缺乏證據證明被告於九十六年三月二十八
    日，就本院另案被告黃詠偽造文書等案件出庭擔任證人，
    具結後所為之證詞，係屬虛偽，此外復查無其他積極證據足
    資認定被告有何公訴人所指之偽證犯行，揆諸首揭法條及判
    例意旨，應認不能證明被告犯罪，依法應為被告無罪之諭知
    。
據上論斷，應依刑事訴訟法第二百六十五條、第三百零一條第一
項，判決如主文。
中　　華　　民　　國　　96　　年　　8 　　月　　15　　日
                  刑事第十庭    審判長法　官　賴妙雲
                                      法　官  黃家慧
                                      法　官　黃炫中
上正本證明與原本無異。
如不服本判決，應於送達後十日內向本院提出上訴狀（須附繕
本），上訴於台灣高等法院台中分院。
                                      書記官  黃珮華
中　　華　　民　　國　　96　　年　　8 　　月　　15　　日
